臺灣高等法院高雄分院刑事判決　　　　 94年度上訴字第103號
上　訴　人　臺灣高雄地方法院檢察署檢察官
被　　　告　乙○○
選任辯護人　謝嘉順律師
被　　　告　甲○○
選任辯護人　單文程律師
上列上訴人因被告偽造文書等案件，不服臺灣高雄地方法院93年
度訴字第2161號中華民國93年11月26日第一審判決（起訴案號：
臺灣高雄地方法院檢察署93年度偵字第9824號、第12557 號），
提起上訴，本院判決如下：
     主  文
原判決關於乙○○、甲○○部分撤銷。
乙○○、甲○○公務員共同假藉職務上之權力，隱匿公務員職務
上掌管之文書，乙○○處有期徒刑壹年貳月，甲○○處有期徒刑
壹年。均緩刑年。
     事  實
一、乙○○、甲○○分別為高雄市政府警察局新興分局五福二路
    派出所（以下簡稱五福二路派出所）主管、警員，負有受檢
    察官命令、指揮，偵查犯罪之權，均為依據法令從事公務之
    人員。緣吳汶雍（所涉公共危險犯行，業經臺灣高雄地方法
    院判處有期徒刑6 月確定）於民國93年2 月10日上午4 時許
    ，在高雄市新興區○○○路與忠孝路口「享溫馨KTV 」內與
    友人飲酒，已達不能安全駕駛動力交通工具之狀態下，仍於
    同日上午7 時至7 時20分間，騎乘車牌號碼KG6-110 號重型
    機車搭載陳美齡（所涉頂替犯行，業經臺灣高雄地方法院判
    處有期徒刑2 月確定），沿高雄市新興區○○○路由東向西
    方向行駛，行經該路與文橫路交岔路口時，適有「新興高中
    」學生鄭仲評、老師陳宥任及導護義工，在該路口指揮交通
    ，維護學生上學安全，因交通號誌已顯示紅燈，鄭仲評乃吹
    哨子示意來車停止；詎吳汶雍聽見哨聲致心生不悅，乃於通
    過路口後，又折返出手毆打鄭仲評，陳宥任見狀即帶鄭仲評
    往「新興高中」校園跑，吳汶雍仍自後追趕，並再度出手毆
    打鄭仲評，致鄭仲評受有鼻樑受傷等傷害，而吳汶雍則當場
    遭導護義工以現行犯逮捕，並向五福二路派出所報案，由該
    派出所員警柳三郎受理，並由該派出所員警顏誌宏、呂建慶
    與甲○○前往現場處理。
二、甲○○、顏誌宏、呂建慶將遭導護義工逮捕之吳汶雍帶回五
    福二路派出所後，由當時擔任備差勤務之甲○○負責偵辦。
    因吳汶雍身上有酒味且情緒激動，並有陳宥任指稱吳汶雍為
    騎乘機車之人（未製作警詢筆錄），甲○○乃委請柳三郎對
    吳汶雍進行酒精度測試，於同日（10日）上午7 時40分許測
    得吳汶雍呼氣酒精濃度高達0.62mg/l，已符合公共危險罪之
    移送標準，柳三郎乃將吳汶雍交由甲○○製作筆錄，而其後
    鄭仲評亦前往五福二路派出所，向甲○○稱吳汶雍為騎乘機
    車之人，乃由甲○○再對吳汶雍製作「刑法第185 條之3 案
    件測試觀察紀錄表」，並於同日上午9 時45分許、9 時40分
    許，分別由甲○○、柳三郎製作吳汶雍、鄭仲評之警詢筆錄
    ，吳汶雍於警詢筆錄中陳稱騎乘機車之人為陳美齡，而鄭仲
    評則仍指證吳汶雍為騎乘機車之人，再由五福二路派出所員
    警丙○○、柳三郎基於職務上之協助，代甲○○製作逮捕通
    知書6 紙（計2 種，均一式3 份），以吳汶雍為公共危險罪
    之準現行犯，依刑事訴訟法第88條規定逕行逮捕，並由吳汶
    雍於同日上午10時55分簽收，吳汶雍之父吳建鋒亦簽收，再
    以吳汶雍涉犯公共危險罪嫌之準現行犯，完成逮捕之法定程
    序。而甲○○於同日上午11時10分亦對陳美齡製作筆錄，陳
    美齡則因先前吳汶雍請其代為頂替酒醉駕車案，而附和吳汶
    雍之說詞。此期間，吳建鋒撥打電話予許進發要求幫忙，許
    進發乃於同日上午7 時42分許撥打0000000000號行動電話予
    乙○○，告知吳汶雍毆打學生已在五福二路派出所一事，乙
    ○○於同日7 時48分許與許進發以電話通話，告知許進發有
    關吳汶雍喝酒騎機車打學生事。
三、後因吳建鋒已與鄭仲評之家長達成和解，鄭仲評之家長不願
    再追究，陳宥任乃應雙方家長要求，於同日（10日）下午12
    時30分至1 時許前往五福二路派出所，欲改變其於當日上午
    在該派出所內所稱係吳汶雍騎乘機車之說詞，惟遭不詳姓名
    員警拒絕，而吳建鋒亦於同日上午11時59分撥打電話予許進
    發，告知已達成和解事，鄭仲評之家長不追究，但主管、警
    員不願幫忙等情，乙○○亦於同日下午12時23分許，以上開
    行動電話與許進發聯絡，告知「吳汶雍酒後騎機車搭載陳美
    齡一事，因有多人看見，且學校老師、教官、學生不滿，不
    好處理，若剛開始筆錄尚未製作，其尚可當作不知情」等語
    ，並再將電話轉由另一不詳姓名男子接聽，該名男子向許進
    發稱：「酒測部分0.55就要移送法院，現在就是怕那些支支
    節節的人」等語。至此，乙○○、甲○○雖未同意更改鄭仲
    評、吳汶雍、陳美齡等人之警詢筆錄，惟亦已確知吳汶雍即
    係毆打鄭仲評、酒後騎乘機車之人，並經現場導護義工逮捕
    之現行犯，復經其等依刑事訴訟法第88條第1 項、第3 項第
    3 款規定逕行逮捕之準現行犯，然竟因考量吳汶雍、鄭仲評
    雙方家長已達成和解，不願提出告訴，及吳汶雍否認有公共
    危險犯行、陳美齡自陳為騎乘機車之人，有可免將吳汶雍以
    現行犯隨案移送之模糊空間，並因乙○○受許進發請託在先
    等情，於甲○○將移送文件呈送乙○○時，乙○○指示改為
    函送，而共同基於假藉職務上之權力隱匿公務員職務上掌管
    之文書，及縱放職務上依法逮捕之人犯之犯意聯絡，將上開
    逮捕通知書6 紙加以隱匿，於93年2 月10日以高市警新分福
    三字第056 號高雄市政府警察局新興分局五福二路派出所刑
    事案件報告單上，僅附具筆錄、刑案記錄表、素行資料、錄
    音帶、治安人口資料、酒測值等文件，僅將吳汶雍所涉公共
    危險案件函送高雄市政府警察局新興分局，並於同日下午1
    時至2 時間，將吳汶雍縱放。乙○○隨即於同日下午2 時15
    分許，以上開行動電話與許進發聯絡，告知「遵照『杜長』
    指示辦理，叫阿鋒（指吳建鋒）會滿意」等語。嗣因另案監
    聽許進發使用之0000000000號行動電話，始查知上情。
四、案經法務部調查局高雄市調查處移送臺灣高雄地方法院檢察
    署檢察官偵查起訴。
     理  由
一、程序方面─
  (一)被告乙○○、甲○○、辯護人及檢察官迄本院辯論終結前，
    均未爭執共同被告甲○○、乙○○於偵查中未具結之陳述，
    是否具證據能力。惟被告甲○○、乙○○於偵查中係以被告
    身分應訊，陳述其犯罪之事實，當時尚不屬於訴訟法上狹義
    之證人，自無刑事訴訟法第158 條之3 依法應具結而未具結
    ，致其陳述不得作為證據之適用；且被告甲○○、乙○○業
    於93年11月12日原審審理時，均以證人身分具結，並接受交
    互詰問，對被告乙○○、甲○○行使對質、詰問之防禦權利
    未予剝奪；又被告甲○○、乙○○於偵查中之陳述，亦無何
    顯不可信之情況。是本院認被告甲○○、乙○○於偵查中之
    陳述，依刑事訴訟法第159 條之1 第2 項規定，得為認定被
    告乙○○、甲○○本件犯罪之證據。
  (二)按「被告以外之人於審判外之言詞或書面陳述，除法律有規
    定者外，不得作為證據。」，刑事訴訟法第159 條第1 項定
    有明文。證人鄭仲評、謝明助、陳宥任業於93年11月12日在
    原審具結作證，且其等所證，曾遭吳汶雍毆打，或曾見鄭仲
    評遭毆打，及吳汶雍為案發當時騎乘機車之人之基本事實並
    無不同，則其等警詢之陳述，尚不符刑事訴訟法第159 條之
    2 例外得為證據之情形，是證人鄭仲評、謝明助、陳宥任於
    警詢之陳述，自不具證據能力。又證人鄭仲評、謝明助、陳
    宥任、許進發、吳建鋒於偵查中之證述，亦無何顯不可信之
    情況，是本院認證人鄭仲評、謝明助、陳宥任、許進發、吳
    建鋒於偵查中之證述，得為證據。
  (三)證人吳汶雍於93年5 月17日警詢（高雄市調查處）固陳稱：
    「酒測後，警方對伊進行詢問筆錄，伊有向警方說是伊騎機
    車。當天中午1 點多，主管對伊說，這樣觸犯公共危險罪，
    要伊找女友頂罪」等語（見92偵9824號卷第13、14頁），惟
    與其於原審證稱：「伊在市調處所講的，是照市調處電腦螢
    幕上顯現的字說的，伊於93年2 月10日案發當天，是向警員
    說機車是伊女朋友騎的，伊是當天上午向女友陳美齡說頂替
    的事」等語（見原審卷第237 至239 頁），於偵查中證稱：
    「案發當天，伊是在筆錄已作完，但尚未簽名時，向警員說
    機車是伊騎的」等語（見93偵9824號卷第21、22頁），已有
    不同，且就談論頂替之時間，亦與證人即鄭仲評之母趙貴氣
    於原審證稱：「伊當天約中午12點離開派出所，在之前，伊
    有聽到吳汶雍說要找女孩子來頂替，因為如果酒駕的話，他
    會被罰錢」等語（見原審卷第223 、225 、226 頁），及證
    人陳美齡之警詢筆錄係於93年2 月10日上午11時10分許製作
    ，證人陳美齡於當時即已供陳其為騎乘機車之人等語（見93
    他1727號卷第31頁背面）不同；是證人吳汶雍於93年5 月17
    日之警詢陳述，並不具特別可信之情況，自不具證據能力。
    另證人吳汶雍於偵訊之陳述，無何顯不可信之情況，是本院
    認證人吳汶雍於偵查中之證述，得為證據（至於證明力之強
    弱，則屬另一問題）。
  (四)證人陳美齡於93年5 月17日警詢（高雄市調查處）固陳稱：
    「案發當天中午1 點多，伊被叫到後方一間約3 坪大的房間
    ，吳汶雍小聲對伊說，要伊說機車是伊騎的，接著警員就在
    該房間要伊接受酒測，結果酒測值為0 ，接著就在大廳繼續
    接受筆錄製作」等語（見93偵9824號卷第10頁），惟此與證
    人趙貴氣上開證述不符，亦與證人陳美齡係於93年2 月10日
    上午8 時50分接受酒精濃度測試不符（見93他1727號卷第24
    頁），且證人陳美齡已於93年11月12日在原審人證人身分接
    受交互詰問，其於93年5 月17日之警詢陳述，並不具特別可
    信之情況，自不具證據能力。另證人陳美齡於偵訊中之證述
    ，無何顯不可信之情況，是本院認證人陳美齡於偵查中之證
    述，得為證據（至於證明力之強弱，則屬另一問題）。
  (五)被告乙○○、甲○○、辯護人及檢察官迄本院辯論終結前，
    均未爭執許進發使用之0000000000號行動電話監聽內容之是
    否具證據能力，僅爭執法務部調查局高雄市調查處93年7 月
    1 日高市肅字第09368508790 號函所附監聽譯文（見93偵98
    24號卷第59至61頁），與原審於93年11月12日勘驗監聽錄音
    光碟，所製作之勘驗筆錄內容不符。本院審酌原審已於審判
    期日勘驗監聽錄音光碟，並詳細記載監聽內容（見原審卷12
    5 至150 頁），且予被告乙○○、甲○○、辯護人及檢察官
    辨明之機會，復無任何證據可認取得上開監聽內容有違法或
    不當之處，應認該監聽內容有證據能力（以原審勘驗筆錄內
    容為準）。
二、認定犯罪事實所憑證據及理由─
  (一)訊據被告乙○○、甲○○固坦承為五福二路派出所之主管及
    警員，被告甲○○亦坦承吳汶雍所涉傷害、公共危險案件，
    為其所承辦，惟均矢口否認有隱匿職務上掌管文書或縱放依
    法逮捕之人犯之犯行，均辯：「吳汶雍並非現行犯，且傷害
    罪部分告訴人並未提出告訴，公共危險部分，是否要開紅單
    有疑問，所以在請示分局刑事組後，才以函送方式處理」云
    云；辯護人則為被告2 人辯護稱：「基層員警對刑事訴訟法
    第92條規定並不熟悉，且就一般員警之認知，被害人既然不
    告了，依照以往慣例，就不用移送人犯」等語。
  (二)經查：
  1.吳汶雍於93年2 月10日上午7 時至7 時20分許，酒後騎乘車
    牌號碼KG6-110 號重型機車搭載陳美齡，行經五福二路、文
    橫路交岔路口時，因不滿鄭仲評吹哨子示意來車停止，而出
    手毆打鄭仲評，致鄭仲評受有鼻樑受傷等傷害，而吳汶雍則
    當場遭導護義工以現行犯逮捕，並向五福二路派出所報案一
    節，業據證人鄭仲評於偵查、原審分別證稱：「93年2 月10
    日當天伊負責維持交通，伊吹哨子，吳汶雍即回頭來打伊，
    老師將伊帶走，吳汶雍還繼續追打伊」、「當天伊負責新興
    高中交通指揮勤務，紅燈伊就吹哨子，吳汶雍以為伊在警告
    他，就過來打伊」等語（見93他1727號卷第61頁，原審卷第
    152 、153 頁），證人即「新興高中」老師陳宥任於偵查、
    原審分別證稱：「當天伊擔任導護老師，他（指吳汶雍）從
    五福路騎車聽到哨子聲，以為是對他吹，騎過去後又往鄭仲
    評方向回來，下車毆打鄭仲評，伊拉著鄭仲評趕快跑，他又
    追過來，至少打鄭仲評右臉部2 拳，有一個導護媽媽拉住吳
    汶雍，然後警察就來處理」、「當天伊負責維持交通，有看
    到吳汶雍打鄭仲評，伊有帶鄭仲評去醫院」等語明確（見93
    他1727號卷第60頁背面，原審卷第163 、164 頁）；並經證
    人即據報至現場處理之五福二路派出所警員顏誌宏、呂建慶
    於原審分別證稱：「在現場有看到學生、導護老師、吳汶雍
    及他女朋友，鄭仲評鼻子有流血，伊就將吳汶雍及女友帶回
    派出所以傷害案件處理，並交由甲○○辦理」、「當天因有
    一位中年婦人報案，說路口有人打架，伊就與顏誌宏到現場
    ，看到吳汶、陳美齡站在現場，學生鼻樑有流血，現場的人
    說吳汶雍打學生，伊就與顏誌宏將吳汶雍帶回派出所」等語
    在卷（見原審卷第194 、195 、200 頁）；復有高雄市政府
    警察局新興分局五福二所編號000013號受理各類案件紀錄表
    在卷可憑（見93他1727號卷第30頁）。足認吳汶雍於93年2
    月10日上午7 時20分許，因出手毆打鄭仲評案件，經現場導
    護義工制止，並留在現場，等待員警到場處理，其後復由五
    福二路派出所員警帶回派出所製作筆錄，已符合刑事訴訟法
    第88條第1 項、第92條第1 項有關現行犯逮捕及送交司法警
    察之規定。至於證人顏誌宏、呂建慶於原審證稱：「當時並
    未逮捕吳汶雍，只是請吳汶雍到派出所說明」等語（見原審
    卷第198 、204 、205 頁），其等顯為對現行犯逮捕、送交
    規定之誤解，亦與刑事訴訟法規定不符，自不足採信。
  2.吳汶雍經帶往五福二路派出所後，因其身上有酒味且情緒激
    動，復有陳宥任指稱吳汶雍為騎乘機車之人，乃由五福二路
    派出所警員柳三郎於同日上午7 時40分對吳汶雍進行酒精濃
    度測試，經測得呼氣酒精濃度為0.62mg/l，被告甲○○並因
    鄭仲評稱吳汶雍為騎乘機車之人，乃再對吳汶雍製作「刑法
    第185 條之3 案件測試觀察紀錄表」，其後柳三郎於同日上
    午9 時40分許，製作鄭仲評之警詢筆錄，鄭仲評則仍指證吳
    汶雍為騎乘機車之人，再由五福二路派出所警員丙○○、柳
    三郎基於職務上之協助，代甲○○製作逮捕通知書6 紙（計
    2 種，均一式3 份），以吳汶雍為公共危險罪之準現行犯，
    依刑事訴訟法第88條規定逕行逮捕，並由吳汶雍於同日上午
    10 時55 分簽收，吳汶雍之父吳建鋒亦簽收等情，業經被告
    甲○○於原審供稱：「因為鄭仲評來派出所說吳汶雍有酒駕
    ，所以伊才補觀察紀錄表，作為公共危險的證據，伊請柳三
    郎對吳汶雍作酒測，是為了安撫吳汶雍的情緒」等語在卷（
    見原審卷第266 頁）；並經證人陳宥任、柳三郎分別於原審
    證稱：「在鄭仲評他們製作筆錄錄音前，伊就有向警員說是
    男的（指吳汶雍）騎機車，但伊不確定是向哪位警員說，當
    時有很多警員在那裡」、「會對吳汶雍作酒測，是因為教官
    、導護老師都指認吳汶雍有騎機車，所以才作酒測，做完酒
    測後，係就將吳汶雍交由甲○○訊問，當時甲○○知道吳汶
    雍涉嫌酒後駕車，因為有經過學校教官、導護老師的指認」
    等語明確（見原審卷第170 、175 、178 、181 頁）；又參
    酌證人丙○○於原審、本院分別證稱：「吳汶雍的逮捕通知
    書是伊製作的，因直覺上是公共危險的案件，並沒有人指示
    伊去做，只是伊自己主動幫忙，逮捕通知書是在案情問到一
    定程度，大約10點多才製作的，應該是在製作完吳汶雍筆錄
    後，才讓吳汶雍簽名的」、「伊是先將表格列印出來放在旁
    邊，如果需要逮捕才給嫌疑人簽，本件伊認為已經成案，所
    以才讓嫌疑人簽逮捕通知書」等語（見原審卷第184 、185
    、189 、190 頁，本院卷第100 頁），及證人呂建慶於原審
    證稱：「派出所對酒後駕車或酒後到派出所大吵大鬧的人，
    怕會發生意外，都會作酒測，但如果是酒後到派出所大吵大
    鬧，是不會填製刑法第185 條之3 案件觀察紀錄表的」等語
    （見原審卷第204 頁）；再者，吳汶雍93年2 月10日警詢起
    訖時間為上午9 時45至至10時50分，此有吳汶雍警詢筆錄在
    卷可按（見93他1727號卷第26至29頁）；復有高雄市政府警
    察局新興分局通知書計6 紙（即逮捕通知書）、吳汶雍酒精
    濃度測試報告1 紙、刑法第185 條之3 案件測試觀察紀錄表
    1 紙在卷可憑（見93他1727號卷第9 、10、16、19至23頁）
    。足認被告甲○○並未因吳汶雍於警詢筆錄中陳稱騎乘機車
    之人為陳美齡，而認吳汶雍非為騎乘機車之人，仍依鄭仲評
    、陳宥任等指述吳汶雍有酒後駕車情事，且吳汶雍經酒精濃
    度測試，呼氣酒精濃度高達0.62mg/l等情事，而以吳汶雍為
    涉犯公共危險罪嫌之準現行犯，依刑事訴訟法第88條第3項2
    款規定逕行逮捕。是被告2 人辯稱吳汶雍非為傷害罪或公共
    危險罪之現行犯云云，自不可採。
  3.吳建鋒於得知吳汶雍酒後駕車並打人後，曾撥打電話予許進
    發要求幫忙，許進發乃於同日上午7 時42分許撥打00000000
    00號行動電話予被告乙○○，告知吳汶雍毆打學生已在五福
    二路派出所一事，被告乙○○則於同日7 時48分許與許進發
    以電話通話，告知許進發有關吳汶雍喝酒騎機車打學生一事
    等情，業經被告乙○○於原審供稱：「0000000000 號 行動
    電話門號是伊的」等語（見原審第258 頁）、證人許進發於
    偵訊中證稱：「電話監聽內所說的對話是伊說的，伊打電話
    給主管（指乙○○）是拜託他在合法範圍內幫忙」等語在卷
    （見93偵9824號卷第82頁）；且依93年2 月10日上午7 時42
    分許被告乙○○與許進發之通話部分內容：「A （指許進發
    ）：他現在一個小孩，跟別人打架，現在被帶去你們派出所
    。B （指被告乙○○）：被人打嗎？A ：他打人的啦．．．
    」等語（見原審卷第127 頁），及同日上午7 時48 分 許之
    通話部分內容：「．．．A （指被告乙○○）：其實是這樣
    子啦。我們在享溫馨喝酒，喝完後出來騎車開車到新興國中
    ，新興高中不是有學生糾察隊指揮交通讓學生過，就這樣打
    那個學生。B （指許進發）：真是有夠無聊就對了。．．．
    A ：有給他酒測。．．．A ：喝醉酒，連學生指揮交通．．
    ．B ：現在是說我們給他們測的部分能不能給他們幫忙一下
    ．．．我們測的這部分，我幫忙一下，後面這部分，再讓你
    們說．．．」等語（見130 、131 頁）。顯見被告乙○○於
    93年2 月10日上午7 時42分許，尚不知吳汶雍所涉案件之詳
    情，惟於同日上午7 時48分許，即已知吳汶雍有酒後騎乘機
    車情事。
  4.嗣因吳建鋒已與鄭仲評之家長達成和解，鄭仲評之家長不願
    再追究，陳宥任乃應雙方家長之要求，於同日（10日）下午
    12時30分至1 時許，前往五福二路派出所，欲改變其於當日
    上午在該派出所內所稱係吳汶雍騎乘機車之說詞，惟遭不詳
    姓名員警拒絕一節，業據證人陳宥任於原審證稱：「是雙方
    家長要求伊去派出所，是要去改變伊之前的說法，只是想說
    伊之前說騎機車的是男生，想改為是女生，但警員說筆錄已
    經做好了，不能改，當時派出所只剩2 、3 位警員，伊也不
    曉得是跟哪一位警員說的，伊是當天中午12點半至1 點去派
    出所說的」等語在卷（見原審卷第165 、170 頁）；且參酌
    與被告乙○○與許進發於同日下午12時23分許之部分通話內
    容：「．．．B （指被告乙○○）：他那個，我看難處理啦
    。他現在情形，怎麼說．．．我問那個老師是怎麼樣，他騎
    機車載『妻仔』，從享溫馨喝酒出來，騎到新興高中．．．
    。B ：現在這部分，學校老師、學生都有看到，都很不滿，
    教務主任、訓導．．．學校老師都很不滿．．．A （指許進
    發）：他這個就沒有，反正他周邊的大家全都說算了，這樣
    有難過到嗎？B ：兄弟，你要知道耶，這個學校那些人，一
    些有的沒有的，不是像當事人說算了就算了，現在只要有一
    個人說，就會死人了。．．．B ：他就說改做不是他騎的，
    孩子說不是他騎的，如果剛開始的時候，筆錄還沒有問的話
    ，我就可以跟你說，我當作不知道就好了。A ：這樣說，我
    想說我想怎樣來說，算我們私底下研究的，那可不可以『操
    較軟』耶，不要說都當作做沒有事這樣子。B ：這喔，這你
    『操』很久了，你看是要怎麼那個。A ：嗯，你們就比較內
    行，你們想想看，嗯，因為這他那邊那個，現在目前也算是
    我同事，現在目前我也在邱永仁那邊當主任．．．」等語（
    見原審卷第136 至138 頁），後於同一通電話由另一姓名不
    詳男子接聽，該男子與許進發之部分通話內容：「B （指該
    姓名不詳男子）：癥結點，重點就是有一些導護老師，還有
    學生本身啦．．．現在就怕那些，支支節節那些人．．．要
    不然為什麼還要處理喝酒的，就當作一般傷害就處理好了，
    為什麼還要處罰喝酒做什麼，對不對．．．人家說他有喝酒
    ，測了確實就有．．．男生就0.62．．．A （指許進發）：
    酒測部分B ：要移送法院了啦，0.55就要移送法院．．．」
    等語（見原審卷第140 頁）。顯見被告2 人確實有不允許更
    改已完成之筆錄內容之舉，惟被告乙○○仍認吳汶雍有酒後
    騎乘機車之公共危險犯行，然仍受有許進發請託之壓力。
  5.被告2 人就應否將吳汶雍以公共危險現行犯移送高雄市政府
    警察局新興分局，或開立紅單一事，曾否向該分局人員查詢
    一節，被告甲○○於偵訊供稱：「伊要將吳汶雍以公共危險
    案件移送分局時，主管乙○○說用函送即可，伊就將吳汶雍
    放了，是乙○○向伊說，刑事組說用函送即可，他有打電話
    給刑事組，伊並未問刑事組，也未向乙○○說函送即可，是
    伊案件要送出去，乙○○將案子攔下來」等語（見93他1727
    號卷第70頁背面、71頁），與被告乙○○於偵訊中供稱：「
    是甲○○告訴伊說吳汶雍不承認機車是他騎的，伊叫甲○○
    去問三組（即刑事組）要如何辦，後來甲○○打電話給三組
    ，他說用函送」等語（見93他1727號卷第71頁），已有不符
    ；且被告甲○○於原審又改稱：「乙○○打電話給三組何人
    伊不清楚，伊有打電話給三組，問可否開紅單，三組說不清
    楚，後來伊問乙○○說這個案子要移送或函送，乙○○說函
    送即可，因為爭議很大」等語（見原審卷第265 頁）。則以
    被告2 人所供互相齟齲，被告甲○○於原審供述復與偵訊中
    所供有異等情，應認被告甲○○於偵訊之供述，距案發之時
    間較近，較少利害衡量及證詞污染，與事實相符而可信。是
    足認被告甲○○曾欲將吳汶雍以公共危險現行犯移送刑事組
    ，係經被告乙○○阻止後始改為函送。
  6.按「司法警察官、司法警察逮捕或接受現行犯者，應即解送
    檢察官。但所犯最重本刑為1 年以下有期徒刑、拘役或專科
    罰金之罪、告訴或請求乃論之罪，其告訴或請求已經撤回或
    已逾告訴期間者，得經檢察官之許可，不予解送。」，刑事
    訴訟法第92條第2 項定有明文。吳汶雍同時具備傷害罪之現
    行犯、公共危險罪之準現行犯身分，業如前述。惟被告2 人
    於93年2 月10日以高市警新分福三字第056 號高雄市政府警
    察局新興分局五福二路派出所刑事案件報告單上，僅附具筆
    錄、刑案記錄表、素行資料、錄音帶、治安人口資料、酒測
    值等文件，以吳汶雍涉嫌公共危險案件函送高雄市政府警察
    局新興分局，有該刑事案件報告單在卷可憑（見93他1727號
    卷第8 頁）；且被告甲○○亦自承並未將已有吳汶雍、吳建
    鋒簽名、按指印之逮捕通知書6 紙（計2 種，均一式3 份）
    併送高雄市政府警察局新興分局等語（見本院卷第113 頁）
    ；再者，參酌同日下午2 時15分許被告乙○○與許進發之部
    分通話內容：「B （指被告乙○○）：『杜長』，阿鋒（指
    吳建鋒）有沒有打電話跟你說謝謝。A （指許進發）：嘸啦
    。B ：啊，他走了耶。A 走了啊，現在事情怎麼樣。B ：我
    將他處理得．．．遵照『杜長』指示辦理，叫阿鋒會滿意這
    樣。A ：怎麼樣？B ：有滿意啦」」等語（見原審卷第150
    頁）。顯見被告甲○○在被告乙○○指示下，隱匿逮捕通知
    書，對外則以吳汶雍所涉公共危險案件尚有爭議為由，將吳
    汶雍以非現行犯釋放，被告乙○○並藉此回覆許進發之請託
    。
  7.至於被告乙○○於與許進發之電話通聯中有拒絕更改筆錄一
    節，本院就此亦認被告乙○○確未同意更改筆錄，業如前述
    ，惟尚不足據此為被告2 人其後縱放吳汶雍之有利認定，附
    此說明。
  (三)綜上所述，被告2 人上開辯解均為圖卸刑責之詞，不足採信
    。應認被告2 人明知吳汶雍兼具傷害罪之現行犯及公共危險
    罪之準現行犯身分，未依法經檢察官許可，即將吳汶雍縱放
    ，復為掩飾其等已明知吳汶雍為公共危險罪之準現行犯身分
    之事實，將已製作完成之逮捕通知書加以隱匿。是本件事證
    已明，被告2 人犯行洵認定。
三、論罪及撤銷改判之理由─
  (一)核被告乙○○、甲○○所為，均係犯刑法第138 條公務員假
    藉職務上之權力隱匿公務員職務上掌管之文書罪，及同法第
    163 條第1 項公務員縱放職務上依法逮捕之人罪，其等所犯
    刑法第138 條之罪，並依同法第134 條前段規定加重其刑。
    被告乙○○、甲○○所犯上開2 罪，有方法、目的之牽連關
    係，依為刑法第55條規定從一重之公務員假藉職務上之權力
    隱匿公務員職務上掌管之文書罪處斷（因刑法138 條依同法
    134 條加重後，其法定刑高於同法第163 條第1 項）。被告
    乙○○、甲○○就上開犯行，有犯意聯絡及行為分擔，為共
    同正犯。公訴人雖未就被告乙○○、甲○○所涉刑法第138
    條罪嫌提起公訴，惟為本院依職權查知，復與已起訴之刑法
    第163 條第1 項部分有裁判上一罪關係，為起訴效力所及，
    本院自得併予審理。
  (二)原審疏未查明，並詳為勾稽全案證據調查所得，認不能證明
    被告乙○○、甲○○犯罪，而為被告乙○○、甲○○無罪之
    諭知，尚有未洽。檢察官上訴認原審諭知被告乙○○、甲○
    ○無罪為不當，為有理由，應由本院將原判決關於被告乙○
    ○、甲○○部分撤銷改判。
四、科刑之理由─
    爰審酌被告乙○○、甲○○身為警務人員，不知依法行事，
    違犯法紀，且犯後飾詞卸責，未見悔意，惟被告甲○○原確
    有以現行犯移送吳汶雍之意，因被告乙○○之指使，致未能
    堅持正義，犯罪情節較被告乙○○為輕，及其等犯罪之動機
    、目的、手段等一切情狀，被告乙○○、甲○○各量處有期
    徒刑1 年2 月、1 年，以資懲儆。又被告乙○○、甲○○均
    無前科犯行，素行良好，有臺灣高等法院被告前案紀錄表在
    卷可憑（見本院卷第23、24頁），且因民意代表之相關人員
    請託，未能嚴詞拒絕，一時思慮不周，致罹刑章，經此偵審
    程序及科刑判決之教訓，應知警惕諒無再犯之虞，本院認上
    開所宣告之刑，以暫不執行為適當，併均諭知緩刑3 年，以
    啟自新。
五、對其他公訴事實之判斷─
  (一)公訴意旨另以：：被告甲○○於93年2 月10日上午11時10分
    製作陳美齡筆錄時，陳美齡即虛偽供稱：「不，當時該重機
    車KG6-116 是伊所騎並載伊朋友吳汶雍，伊朋友吳汶雍並未
    騎乘」，被告甲○○明知陳美齡並非騎機車之人，竟仍將此
    不實之事項記載在其職務所掌之公文書偵訊筆錄，致影響筆
    錄之正確性，因認被告乙○○、甲○○另涉有刑法第213 條
    之公務員登載不實罪嫌。
  (二)訊據被告乙○○、甲○○均堅決否認有此部分公務員登載不
    實犯行，均辯稱：「並未更改陳美齡的筆錄，是照陳美齡所
    述記錄」等語。
  (三)經查：
  1.證人陳美齡於原審證稱：「伊簽名的那份筆錄，與伊所說的
    一致，因吳汶雍在派出所小房間叫伊說是伊騎機車，所以伊
    就說是機車是伊騎的，伊不知道其他人知不知道這件事，因
    為吳汶雍只是跟伊說而已」等語在卷（見原審卷第249 、25
    5 頁）。則公訴人認被告甲○○明知所製作之陳美齡警詢筆
    錄為不實，已屬無據。
  2.證人陳宥任、趙貴氣、吳汶雍分別於原審證稱：「鄭仲評製
    作筆錄時伊有坐在旁邊看，吳汶雍同時也在旁邊作筆錄，吳
    汶雍說是女的騎車」、「鄭仲評製作筆錄時伊有陪在旁邊，
    吳汶雍也在旁邊作筆錄，警員甲○○有問吳汶雍機車是不是
    他騎的，吳汶雍說不是」、「伊上午作筆錄時，是跟警察說
    是伊女朋友騎的」等語在卷（見原審卷第166 、168 、222
    、237 頁）。則被告甲○○依陳美齡所供製作筆錄，自無不
    法之處。
  3.本件傷害案件和解後，被告乙○○於與許進發電話通話中，
    有不允許更改已完成之筆錄內容之對話，業如上開二(二)4.所
    述，亦足證被告乙○○、甲○○並無更改筆錄之行為。
  4.綜上所述，本件既無證據證明被告乙○○、甲○○有在警詢
    筆錄為不實登載，或其後有更改警詢筆錄之行為，自難認其
    等有公務員登載不實犯行。此外，復查無其他積極之證據足
    資證明被告2 人確有公訴人所指犯行，自屬不能證明被告2
    人犯罪，惟被告2 人所涉此部分犯行，與上開論罪科刑部分
    ，公訴人認有裁判上一罪關係，爰不另為無罪之諭知。
六、適用之法律─
  (一)刑事訴訟法第369 條第1 項前段、第364 條、第299 條第1
    項前段。
  (二)刑法第28條、第138 條、第163 條第1 項、第55條、第134
    條、第74條第1 款。
本案經檢察官沈紹嘉到庭執行職務。
中　　華　　民　　國　　94　　年　　5 　　月　　20　　日
                  刑事第七庭    審判長法  官  莊飛宗
                                      法  官  黃憲文
                                      法  官  曾逸誠
以上正本證明與原本無異。
如不服本判決應於收受本判決後10日內向本院提出上訴書狀，其
未敘述上訴理由者，並得於提起上訴後10日內向本院補提理由書
狀（均須按他造當事人之人數附繕本）「切勿逕送上級法院」。
中　　華　　民　　國　　94　　年　　5 　　月　　20　　日
　　　　　　　　　　　　　　　　　　　書記官  郭蘭蕙
附錄本判決論罪科刑法條：
刑法第138條
毀棄、損壞或隱匿公務員職務上掌管或委託第三人掌管之文書、
圖畫、物品，或致令不堪用者，處5 年以下有期徒刑。
刑法第163條第1 項
公務員縱放職務上依法逮捕拘禁之人或便利其脫逃者，處1 年以
上7 年以下有期徒刑。
